【裁判字號】    89,訴緝,103
【裁判日期】    891130
【裁判案由】    偽造有價證券
【裁判全文】
臺灣板橋地方法院刑事判決                        八十九年度訴緝字第一０三號
    公  訴  人  臺灣板橋地方法院檢察署檢察官
    被      告  乙○○
    指定辯護人  本院公設辯護人  丙○○
右列被告因偽造有價證券案件，經檢察官提起公訴（八十七年度偵字第一五九三九號
），本院判決如左：
    主  文
乙○○共同連續意圖供行使之用，而偽造有價證券，處有期徒刑貳年肆月。偽造如附
表所示之支票肆紙均沒收。
    事  實
一、乙○○罹患重度憂鬱症，思想悲觀、消極，情緒低落、沮喪，並有自裁意志，以
    致有脫離現實，不符常理常情之行為出現，為一精神耗弱之人，其於民國八十五
    年十月十五日下午一時許，在臺北縣中和市○○街一號前工地，竊取邱德威所有
    置於車號ＡＪ─七七八八號自用小客車內之手提袋一只（其竊盜犯行業經臺灣高
    等法院八十七年度上易字第四五二號確定判決既判力效力所及），得手後，於同
    年十一月間某日，在臺北縣中和市○○路○段二三二號四樓之六住處，因成年友
    人丁○○知悉其竊得之上開手提袋內有昱元建設有限公司（下稱昱元公司，代表
    人邱德威）之空白支票一本（付款人為台北區中小企業銀行雙園分行）、該公司
    及邱德威印章各一枚，即欲簽發使用上開支票，竟另行與丁○○（偽造有價證券
    犯行未據起訴）共同基於意圖供行使之用之犯意聯絡，先由自己盜用昱元公司及
    邱德威之印章於附表編號一之支票上，再交由丁○○填載發票日為八十六年一月
    二日，嗣丁○○復因不知情友人陳俊宏（另案經本院以八十六年度易字第二四０
    六號判決無罪）積欠其新台幣（下同）二萬餘元未清償，即將該支票轉交予陳俊
    宏，並授權其任意填載金額持以對外調借現金以清償積欠之債務，陳俊宏則再囑
    託不知情之友人張元保在該支票上填上十五萬元之金額，致完成發票手續而偽造
    有價證券一次，再持以對外調借現金而行使之；一個多月後（約同年十二月間）
    ，乙○○欲調借現金花用，復基於同一概括犯意，在上址住處內，分別盜用昱元
    公司及邱德威之印章於附表編號二、三、四之支票上，並依序填載發票日為八十
    六年元月三十日、八十六年二月十六日、八十六年三月六日及五萬元、六萬五千
    四百元、六萬五千元之金額，完成發票手續而連續三次偽造如附表編號二、三、
    四之支票，再攜至臺北縣板橋市○○路○段二十九巷一三一弄十號不知情之甲○○住處附近巷口，交付甲○○對外調借現金而行使之（以上偽造支票之發票人、
    發票日、票號、金額、付款人均詳如附表所示），嗣因邱德威發現支票遭竊而聲
    請掛失止付，上開四紙偽造支票經提示後均遭退票，始查悉上情。
二、案經臺灣板橋地方法院檢察署檢察官自動檢舉偵查起訴。
    理  由
一、訊據被告乙○○僅坦承於右揭時、地將附表所示之空白支票分別交付丁○○及甲○○等情，惟矢口否認有何偽造有價證券之犯行，並辯稱：伊偷到支票後本想丟
    棄，友人丁○○知悉後卻向伊索取，便將支票給了他，約一個月後，丁○○又介
    紹甲○○讓伊認識，甲○○同樣向伊索取支票，亦給了他，但伊並未在支票上蓋
    上昱元公司及負責人邱德威的印章，亦未填載發票日及金額，支票可能是丁○○
    簽發偽造的，伊所為應不構成偽造有價證券罪云云。經查：
（一）被告於偵查中雖先供稱：「我偷到支票和印章後就放在家中，之後我跟丁○○
      說有這些支票，他說好、好，要我借他用，我就把空白支票及印章交給廖某．
      ．．」，但經檢察官追問：「你是否把印章交給廖某﹖你在何處蓋章﹖」等問
      題後，則更進一步供稱：「我是把大、小章（係指昱元公司及負責人邱德威之
      印章）蓋好交給廖某，日期、金額空白的；我偷到時有的蓋好章，我在中和市
      ○○○路二段二三二號四樓之六）家中蓋了幾張，後來有些沒蓋章的支票，我
      沒有用就丟掉」等情（見八十七年度偵字第一五九三九號偵查卷第三十九頁、
      第四十頁），而證人陳俊宏於偵查中供稱：八十五年十一月間有向丁○○拿附
      表編號一之支票，丁○○曾說支票是跟乙○○拿的，票面金額是張元保幫伊寫
      的，印章是蓋好的；該支票是丁○○於中和市○○路三０五巷四弄四十二號四
      樓他住家拿給伊的，因伊欠他二萬多元，他要伊拿去周轉調借現金還他，拿支
      票時日期、公司大、小章都有，金額空白，丁○○要伊隨便寫，伊未填寫就交
      給張元保，要張某寫十五萬元等情（見八十七年度偵字第一一二三八號偵查卷
      八十七年七月二十七日訊問筆錄、八十六年度偵字第五六一三號偵查卷八十六
      年三月二十五日、五月八日訊問筆錄，附於同上第一五九三九號偵查卷第十頁
      、本院八十八年度訴字第一０五一號卷第一二五頁、第一二七頁），丁○○於
      偵查中則供稱：伊向乙○○拿附表編號一之支票後，有填日期，沒有填金額（
      見同上第一一二三八號偵查卷八十七年七月十一日訊問筆錄，附於同上第一五
      九三九號偵查卷第八頁），參諸被告既竊得昱元公司之空白支票及印章等物品
      ，且放置家中，該等物品理應在被告支配管領中，若未在支票蓋上盜用印章，
      如何將之轉交他人使用﹖是足認被告在交付他人附表編號一之支票前，業已自
      行在其上盜用昱元公司及負責人邱德威之印章。
（二）被告於本院審理中亦供稱：伊偷到支票後本想丟棄，但友人丁○○常常至伊住
      處，他知道伊偷到支票的情形，就說他要使用，伊才將支票給了他等情；且查
      被告及丁○○均非本案支票之發票人，本即無權簽發使用，被告竟將竊得之附
      表編號一支票盜用發票人印章後再交付他人使用，其主觀上當知悉取得支票之
      人應當會將支票上其他空白而應記載之事項（如發票日、金額等）記載完全，
      堪認被告與丁○○間已有偽造支票之犯意聯絡；加以丁○○於取得該支票後又
      填上發票日及授權不知情之陳俊宏任意填載金額，再轉授權張元保填載金額，
      致完成發票手續，益見被告與丁○○又已分擔附表編號一支票之偽造行為，故
      其雖未親自在支票上填載發票日「八十六年一月二日」及金額「十五萬元」，
      仍應與丁○○共負偽造有價證券罪責。
（三）另被告於偵審中亦自承有將支票交給甲○○，於偵查中就檢察官訊問：「你有
      否把蓋好的支票交給他人﹖」時，其又回答稱：「另外也有把蓋好公司大、小
      章的支票交給甲○○」等情（見八十七年度偵字第一五九三九號偵查卷第三十
      九頁反面），核與證人甲○○於偵查中證述：附表編號三、四之支票（按此二
      紙支票分別轉交林國忠、陳江波），是伊在板橋市向被告拿的等情節相符，而
      該證人復深入證稱：被告是在伊板橋市○○路○○段二十九巷一三一弄十號）
      住處附近巷口拿支票給他的，因為被告要伊拿著支票去幫他調現金，伊就再將
      支票分別轉交林國忠、陳江波，並在附表編號四支票後面背書，而被告交付支
      票時應記載的事項都已填寫好了，伊未填寫任何事項等情（見八十七年度他字
      第三三二號偵查卷八十七年三月二十四日訊問筆錄、八十七年度他字第一五四
      號偵查卷八十七年二月十八日訊問筆錄，附於本院同上卷第八十五頁、第九十
      二頁、本院八十九年十一月十六日審判筆錄），觀之被告支配管領該等支票及
      印章之情節，足認被告交付上開二紙支票予甲○○前，業已自行偽造完成。雖
      證人甲○○於偵審中未證述曾向被告曾拿取附表編號二之支票，致被告是否亦
      交付該支票予甲○○，容有疑義﹖然被告既自承亦交付該支票，且證人即曾持
      有該支票之連輝煌於偵查中則證稱：該支票是住在板橋市○○路○段二十九巷
      一三一弄十號之陳志明（應係甲○○之誤）所交付的（見八十七年度他字第一
      ０三一號偵查卷八十六年十一月二十五日訊問筆錄，附於本院同上卷第七十九
      頁、第八十頁），則被告自行偽造附表編號二支票後再交付予甲○○之事實，
      同堪認定。
（四）此外，並有附表所示之支票影本四紙、退票理由單、掛失止付票據提示人資料
      查報表各三紙、遺失票據申報書、掛失止付通知書各乙紙附卷可稽。
    綜上，被告上開辯解，無非係避重就輕之詞，不足採信。罪證明確，被告犯行堪
    予認定。至本院公設辯護人雖為被告辯護稱：被告前於八十五年十月十五日下午
    一時許，在臺北縣中和市○○街一號前工地，竊取本案支票之犯行業經臺灣高等
    法院八十七年度上易字第四五二號確定判決既判力效力所及，而被告於竊得支票
    後，再犯本件偽造有價證券罪嫌，所為與上開竊盜罪間，有方法、結果之牽連關
    係，為牽連犯，應為上開確定判決既判力效力所及，本應為免訴之諭知，檢察官
    重為起訴，容有未洽云云。然被告於本院審理中已供稱：於竊得被害人邱德威手
    提袋後，才發現裡面有空白支票及印章，且原本就沒有要使用被害人支票之意思
    等情，故尚難認被告為竊盜行為時，即以嗣後犯偽造有價證券罪為其目的或結果
    ，二者間顯無牽連犯裁判上一罪之關係，則被告偽造有價證券之犯行，自非上開
    確定判決既判力效力所及，本院理應為實體上之裁判，是公訴辯護人所稱應就本
    件諭知免訴乙節，容有誤會，無從資為對被告有利之認定。
二、查被告竊得他人空白支票後，另行起意，蓋用印章、偽填金額及發票日完成發票
    之手續而予以偽造，並持以交付他人之行為，核係觸犯刑法第二百零一條第一項
    之偽造有價證券罪。其與丁○○間，就偽造附表編號一所示支票之犯行，有犯意
    之聯絡及行為之分擔，均為共同正犯，公訴人未論丁○○為共同正犯，容有未洽
    。而被告偽造有價證券後復持以行使，其行使之低度行為，應為偽造之高度行為
    所吸收，併其盜用印章之行為，為偽造有價證券之階段行為，均不另論罪。再被
    告先後四次犯行，時間緊接，所犯又係構成犯罪要件相同之罪名，顯係基於概括
    犯意為之，為連續犯，應依刑法第五十六條之規定論以情節較重，與丁○○共同
    偽造附表編號一支票之部分為一罪，並加重其刑。另被告罹患重度憂鬱症，思想
    悲觀、消極，情緒低落、沮喪，並有自裁意志，以致有脫離現實，不符常理常情
    之行為出現等情，業經本院八十六年度易字第七號案件囑託亞東紀念醫院鑑定屬
    實，此據本院調借該案卷宗核閱無訛，並有上開醫院精神鑑定報告書一件附卷可
    稽，足見被告違犯本件偽造有價證券罪時，係處於精神耗弱之狀態，爰依刑法第
    十九條第二項規定減輕其刑，並依同法第七十一條第一項規定先加後減。爰審酌
    被告之品行、智識程度、犯罪之動機、偽造支票對他等所造成之害程度及對票據
    流通性所造成之不良影響，以及被告犯罪後之態度等一切情狀，量處如主文所示
    之刑，以示懲儆。至偽造如附表所示之支票四紙，不問屬於犯人與否，均應依刑
    法第二百零五條規定宣告沒收。
據上論斷，應依刑事訴訟法第二百九十九條第一項前段，刑法第二十八條、第五十六
條、第二百零一條第一項、第二百零五條、第十九條第二項，罰金罰鍰提高標準條例
第一條前段，判決如主文。
本案經檢察官潘翠雪到庭執行職務。
中      華      民      國      八十九      年    十二  月    三十    日
                                      臺灣板橋地方法院刑事第三庭
                                          法  官  趙  義  德
右正本證明與原本無異。
如不服本判決，應於判決送達後十日內，向本院提出上訴狀。
                                          書記官  張  慧  玲
中      華      民      國      九十        年    一      月    五      日
附錄本案論罪科刑法條全文：
刑法第二百零一條
意圖供行使之用，而偽造、變造公債票，公司股票或其他有價證券者，處三年以上十
年以下有期徒刑，得併三千元以下罰金。
行使偽造、變造之公債票、公司股票或其他有價證券或意圖供行使之用收集或交付於
人者，處一年以上七年以下有期徒刑，得併科三千元以下罰金。
附表
┌──┬──────┬──────┬─────┬────┬─────┐
│編號│發   票   人│發   票   日│票      號│金    額│付  款  人│
├──┼──────┼──────┼─────┼────┼─────┤
│ 一 │昱元建設有限│八十六年一月│PY0000000 │十五萬元│台北區中小│
│    │公司（代表人│二日        │          │        │企業銀行雙│
│    │：邱德威）  │            │          │        │園分行    │
├──┼──────┼──────┼─────┼────┼─────┤
│ 二 │昱元建設有限│八十六年一月│PY0000000 │五萬元  │台北區中小│
│    │公司（代表人│三十日      │          │        │企業銀行雙│
│    │：邱德威）  │            │          │        │園分行    │
├──┼──────┼──────┼─────┼────┼─────┤
│ 三 │昱元建設有限│八十六年二月│PY0000000 │六萬五千│台北區中小│
│    │公司（代表人│十六日      │          │四百元  │企業銀行雙│
│    │：邱德威）  │            │          │    │園分行    │
├──┼──────┼──────┼─────┼────┼─────┤
│ 四 │昱元建設有限│八十六年三月│PY0000000 │六萬五千│台北區中小│
│    │公司（代表人│六日        │          │元      │企業銀行雙│
│    │：邱德威）  │            │          │        │園分行    │
└──┴──────┴──────┴─────┴────┴─────┘


司法院資訊處製作；財團法人民間司法改革基金會備份。
